【裁判字號】    89,上,57
【裁判日期】    890428
【裁判案由】    返還土地
【裁判全文】
臺灣高等法院臺中分院民事判決      八十九年度上字第五七號
      上  訴  人  乙○○
      訴訟代理人  甲○○
      被  上訴人  丙○○
右當事人間請求返還土地事件，上訴人對於中華民國八十八年七月二十八日臺灣苗栗
地方法院第一審判決（八十八年度訴字第三八號），提起上訴，本院判決如左：
      主      文
上訴駁回。
第二審訴訟費用由上訴人負擔。
      事      實
甲、上訴人方面
  一聲明：求為判決
    (一)原判決廢棄。
    (二)被上訴人在第一審之訴駁回。
    (三)訴訟費用由被上訴人負擔。
  二陳述及證據：除與第一審判決記載者相同，予以引用外，補稱：
    (一)系爭土地鑑定界址應是農地重劃股小組人員及當地之地政事務所人員，依重劃
      時之實際狀況進行農地重分配最為瞭解。八十二年四月十七日乃農地重劃已完
      成告一段落之時，奈何幾經波折在八十四年九月間被上訴人才願意歸還土地，
      如今卻又不願承認界樁埋設完竣、界址確定之事實，企圖掩飾事實，興起訟事
      。
    (二)被上訴人曾任鄰長與地方上人士多有接觸，更於八十七年七月二日偕同縣議員
      洪木貴先生至通霄地政事務所說明，亦不能改變界樁界址既定之事實。被上訴
      人多次申請鑑界，又不願承認界址既定之事實，也曾要求上訴人亦應申請鑑界
      已然擾亂上訴人生活且損害上訴人之合法權益等語。
    (三)聲請勘驗現場。
乙、被上訴人方面
  一聲明：求為判決如主文所示。
  二陳述及證據：與第一審判決記載者相同，茲引用之。
      理      由
一、本件被上訴人主張：坐落苗栗縣苑裡鎮○○段九五四地號土地為伊所有，其中如
    原審判決附圖所示系爭藍色部分面積○‧○○一○公頃為上訴人所有地上物所占
    用，上訴人並無占有權源，為此本於所有權之物上請求權，求為命上訴人應將上
    開土地之地上物除去，將土地返還伊之判決。
二、上訴人則以：伊之地上物係坐落在自己所有之苗栗縣苑裡鎮○○段九五五號土地
    上，並未占用被上訴人土地，已經各地政事務所會同土地測量局測量明確。且伊
    土地重劃前已付與被上訴人一萬五千元等語，資為抗辯。
三、查坐落苗栗縣苑裡鎮○○段九五四號土地為被上訴人所有，有被上訴人提出之土
    地登記簿謄本在卷可證。上訴人佔用其中如原審判決附圖所示藍色部分面積○‧
    ○○一○公頃，建築圍牆之事實，經原審囑託內政部土地測量局鑑測屬實，有鑑
    定書及鑑定圖可稽，並經本院受命法官現場勘驗屬實，有勘驗筆錄可稽，上訴人
    否認有佔用被上訴人所有土地，不足採信。
四、按農地重劃後分配於原土地所有權人之土地，自分配確定之日起，視為其原有土
    地，農地重劃條例第二十七條定有明文。此項法律效果與地籍圖重測不生變更土
    地界址之效力不同，系爭土地重劃後既經劃歸被上訴人所有，自應依土地重劃後
    之地籍圖確定界址，上訴人不得再以重劃前系爭土地界址，認係其所有。
五、上訴人另抗辯其付款與被上訴人一萬五千元一節，已為被上訴人所否認，上訴人
    復不能舉證以證明，不足採信。
六、上訴人既不能證明其占用系爭土地，係基於何種正當權源，自屬無權占有。被上
    訴人本於所有權之物上請求權，訴請上訴人拆除系爭土地地上物，返還土地，自
    無不合。原審法院為其勝訴之判決，核無違誤。上訴論旨指摘原判決不當，求予
    廢棄，為無理由。
七、據上論斷，本件上訴為無理由，依民事訴訟法第四百四十九條第一項、第七十八
    條，判決如主文。
中      華      民      國    八十九    年      四      月    二十八    日
~B1民事第三庭審判長法  官  陳照德
~B2                法  官  蔡王金全
~B3                法  官  陳成泉
右為正本係照原本作成。
不得上訴。
~B                書記官  林育德
中      華      民      國    八十九    年      五      月      一      日
                                                                        Ｄ


司法院資訊處製作；財團法人民間司法改革基金會備份。
